【裁判字號】    98,保險小上,3
【裁判日期】    980526
【裁判案由】    給付保險金
【裁判全文】
臺灣臺中地方法院民事裁定          98年度保險小上字第3號
上  訴  人  甲○○
被上訴人    南山人壽保險股份有限公司
法定代理人  乙○○
上當事人間給付保險金事件，上訴人對於中華民國98年3月11日
臺灣臺中地方法院沙鹿簡易庭97年度沙保險小字第1號第一審判
決提起上訴，本院裁定如下：
    主    文
上訴駁回。
第二審訴訟費用新台幣壹仟伍佰元由上訴人負擔。
    理  由
一、按對於小額程序之第一審裁判之上訴，非以其違背法令為理
    由，不得為之；又上訴狀內應記載上訴理由，表明(一)原判決
    所違背之法令及其具體內容。(二)依訴訟資料可認為原判決有
    違背法令之具體事實，民事訴訟法第436條之24第2項、第43
    6條之25分別定有明文；次按上訴狀內未表明上訴理由者，
    上訴人應於提起上訴20日內提出理由書於原審法院，未提出
    者，毋庸命其補正；上訴不合程式或已逾期間或法律上不應
    淮許者，第二審法院應以裁定駁回之；民事訴訟法第471條
    第1項、第444條第1項前段，亦有明文規定。而上開規定依
    同法第436條之32第2項規定，於小額事件之上訴程序均準用
    之。再按當事人依民事訴訟法第468條規定以第二審判決有
    不適用法規或適用法規不當為上訴理由時，其上訴狀或理由
    書應有具體之指摘，並揭示該法規之條項或其內容，若係成
    文法以外之法則，應揭示該法則之旨趣，倘為司法院解釋或
    本院之判例，則應揭示該判解之字號或其內容，如依民事訴
    訟法第469條所列各款事由提起第三審上訴者，其上訴狀或
    理由書應揭示合於該條款之事實，上訴狀或理由書如未依此
    項方法表明者，即難認為已對第二審判決之違背法令有具體
    之指摘，其上訴自難認為合法。如上訴人提起第三審上訴，
    僅就原審取捨證據任加指摘，並未具體指出原判決違背何等
    法規，依上說明，其上訴即難認為合法。最高法院71年台上
    字第314號判例可供參照。
二、本件上訴理由略以：按所謂論理法則，係指依立法意旨或法
    規之社會機能就法律事實所為價值判斷之法；所謂經驗法則
    ，係指由社會生活累積的經驗歸納所得之法則而言，判決若
    違反經驗法則及論理法則，即屬違背法令。原審判決之認定
    有違背經驗、論理法則之情形：(一)原審判決認定上訴人於民
    國（下同）97年6月25日至97年7月7日止自費住院之原因，
    係屬無必要住院，容有違背經驗法則及論理法則。依上訴人
    於光田醫院之病歷，於97年7月1日及7月2日處均記載「stil
    l general weakness」及「dizziness」，可知上訴人當時
    尚有虛弱、頭腦暈眩之病狀，且因而致使上訴人終日臥病在
    床，甚至無法正常進食，需靠住院打點滴及上訴人之女細心
    照顧方能維持基本生命現勉，至97年7月7日上訴人身體狀況
    始有改善並進而出院，故上訴人於97年6月25日起至97年7月
    7日止之自費住院，乃屬有必要性。再者，上訴人月收入為
    新台幣（下同）80,000元至100,00 0元，平均一天收入為3,
    000元，反觀因住院獲保險給付金額僅為每日2,000元，上訴
    人當希望儘早出院工作，豈願沒事以住院為樂？況若當初上
    訴人無住院之必要，院方豈會同意上訴人繼續住院。職是，
    原審判決所為之認定違反經驗法則與論理法則。(二)上訴人於
    97年6月25日起至97年7月7日自費住院與97年6月18日起至97
    年6月24日止健保給付住院，前後兩期間內所接受院方開立
    之處方籤與醫療處理均屬相同，而97年6月18日至6月24日此
    期間內為之治療，為積極治療且上訴人之住院具有必要性，
    並無疑慮。上訴人後續於97年6月25日至7月7日止自費住院
    部分，係延續前積極治療而來，原審判決竟將院方所為相同
    醫療處置，以其期間先後之不同，作有不同解釋，而認定97
    年6月25日至7月7日期間內院方未有積極治療行為，進而認
    定上訴人亦無必要住院之事實，原審判決之推論似違背經驗
    法則與論理法則。本件上訴人是否可請求97年6月25日至7月
    7日止因自費住院所致之保險金額，主要爭執點乃在是否有
    「住院必要」，懇請將上訴人病歷送交「台中市政府醫事審
    議委員會」鑑定，並聲請傳訊上訴人女兒盧慧菁出庭作證上
    訴人確有不能下床、無法進食、頭腦暈眩、需住院打點滴以
    維持生命跡象之情事等語。
三、經查：上訴人雖指原審判決違背經驗法則及論理法則，有判
    決違背法令情事云云，然其內容均係就原審已為審酌之攻擊
    、防禦方法再為主張，並就原審取捨證據、認定事實之職權
    行使，指摘為不當，且未具體指明原審判決所違反「經驗法
    則」、「論理法則」之實質內容為何，自難認對原審判決如
    何違背法令已有具體之指摘，揆諸首揭法規暨判例意旨，其
    上訴為不合法，應予駁回。至上訴人聲請將其病歷送鑑定及
    傳訊證人盧慧菁部分，核屬提出新攻擊防禦方法，按當事人
    於小額訴訟第二審程序不得提出新攻擊或防禦方法，但因原
    法院違背法令致未能提出者，不在此限，民事訴訟法第436
    條之28定有明文。上訴人於於原審並未提出上開攻擊防禦方
    法，經本院核閱原審卷無誤，且上訴人非因原法院違背法令
    致未能提出新攻擊或防禦方法，依上開說明，本院自不得就
    此部分予以審酌，附此敘明。
四、據上論結，本件上訴為不合法，依民事訴訟法第436條之32
    第1項、第2項、第471條第1項、第444條第1項、第95條、第
    78條、第436條之19第1項，裁定如主文。
中    華    民    國    98    年    5    月    26    日
            民事第一庭  審判長法  官  張瑞蘭
                              法  官  陳學德
                              法  官  陳文爵
正本係照原本作成
不得抗告
中    華    民    國    98    年    6     月    1     日
                              書記官  劉易柔


司法院資訊處製作；財團法人民間司法改革基金會備份。
